【裁判字號】    98,上訴,1147
【裁判日期】    980707
【裁判案由】    違反山坡地保育利用條例等
【裁判全文】
臺灣高等法院臺中分院刑事判決        98年度上訴字第1147號
上  訴  人  臺灣南投地方法院檢察署檢察官
上  訴  人
即  被  告  甲○○
選任辯護人  許家瑜律師
被      告  丙○○
指定辯護人  李進建律師
上列上訴人因違反山坡地保育利用條例等案件，不服臺灣南投地
方法院97年度訴字第897號中華民國98年4月15日第一審判決（起
訴案號：臺灣南投地方法院檢察署96年度偵字第4838號、第4980
號，97年度偵字第1991號），提起上訴，本院判決如下：
    主  文
原判決關於丙○○被訴使公務員登載不實以外之部分，撤銷。
甲○○竊盜，處有期徒刑拾月；又明知為不實之事項，而使公務
員登載於職務上所掌之公文書，足以生損害於公眾或他人，處有
期徒刑陸月，應執行有期徒刑壹年。
丙○○幫助竊盜，累犯，處有期徒刑陸月，如易科罰金，以新臺
幣壹仟元折算壹日，減為有期徒刑月，如易科罰金，以新臺幣
壹仟元折算壹日。
其餘上訴駁回。
    事  實
一、丙○○（原名蔡忠孝）前因竊取砂石案件，經臺灣南投地方
    法院判處徒刑6月確定，於民國95年1月11日以易科罰金執行
    完畢。緣坐落南投縣信義鄉○○段第15地號土地（以下簡稱
    15地號土地，起訴書誤載為第18地號，應予更正）為丁○○
    所有，另坐落同段第16、17地號土地（以下分別簡稱15、16
    地號土地）則係行政院原住民族委員會管理之國有山坡地，
    其中16地號土地保留予全重次使用，嗣由其子己○○使用；
    17地號土地保留予司俊光使用，嗣為庚○○購得使用權而使
    用。該三筆土地均經臺灣省政府依山坡地保育利用條例第三
    條規定劃定，由行政院於民國六十八年十一月二十一日以臺
    六十八經字第一一七○一號函核定後，再經臺灣省政府於六
    十九年二月六日以六九府農山字第一二○一六六號公告為山
    坡地保育利用條例所稱之山坡地。而堆積於該等土地上之砂
    石係因歷年颱風所造成該等土地上方山坡崩落之土石所累積
    ，仍屬國有土石。丙○○覬覦上開土石，乃以為上開土地所
    有人或使用人無償清理土石為由，而於93年6月間與丁○○
    、己○○及庚○○簽訂土地租賃同意書，由其取得上開三筆
    土地之使用權，以便利取得上開土地上之土石，嗣因故未能
    進行其清運土石之工作，迨95年間，經友人介紹而認識甲○○（起訴書均誤載為何忠「衛」，應予更正），並明知甲○○欲竊取上開三筆土地上之國有土石，竟基於幫助竊盜之故
    意，於96年初某日，以新臺幣（下同）10萬元之對價，將其
    上開土地租賃權轉讓與予甲○○，並帶同不知情之丁○○之
    夫戊○○、己○○及庚○○之妻辛○○至甲○○所有位於南
    投縣集集鎮某加油站旁之貨櫃屋內，由戊○○代理丁○○、
    己○○及辛○○代理庚○○分別與甲○○另行簽立土地租賃
    契約書，甲○○旋即交付10萬元予丙○○。甲○○」取得上
    開土地租賃契約書後，即於96年7月4日前不久，持向南投縣
    政府提出申請，佯稱其所輾轉購得之系爭清淤工程標售土石
    堆置在系爭三筆土地上，因租約將屆，然地主均不願續租，
    請求縣政府協助等語，南投縣政府因而以96年7月4日府地用
    字第０９６０１２９４８５０號函訂於同年7月9日實地複勘
    ，嗣於當日複勘時，甲○○明知15、16、17地號土地上之土
    石係崩落之土石，非其向興業達營造有限公司（以下稱興業
    達公司）購買該公司施作十八重溪緊急清淤工程取得之土石
    而堆置於該處之土石，竟向至上開土地，負責勘查現場而不
    知情之公務員即南投縣政府地用管理課長吳柏儒佯稱伊向興
    業達公司購買十八重溪緊急清淤工程取得之土石而堆置於現
    場等情，使該公務員據以將此不實之事項登載於其職務上掌
    管之公文書會勘紀錄表，足以生損害於南投縣政府對於公文
    書製作、管理之正確性。南投縣政府即於96年8月2日以府地
    用字第０９６０１４９７５９０號違反區域計劃法案件處分
    書，對甲○○處以6萬元之罰鍰，甲○○因而依此名義，向
    南投縣政府申請土石清運許可，南投縣政府乃於96年8月29
    日以府地用字第０９６０１５５０２９０號函予以同意。甲○○即以上開方式逃避查緝，並明知堆積於系爭三筆土地上
    之土石係因歷年颱風造成上方山坡崩落之土石所累積，屬國
    有土石，乃另意圖為自己不法所有，基於竊盜之單一犯意，
    自96年8月31日起，僱請不知情之挖土機司機三人與砂石車
    司機四人接續竊取系爭三筆土地上崩落之土石，共計約四千
    四百立方公尺，並全數售予不知情之顏宏和所經營位於彰化
    縣溪洲鄉之「權峰砂石場」，每立方公尺售價為四百八十元
    ，共計得款約二百十一萬二千元。嗣於96年9月7日經警循線
    查獲上情。
二、案經南投縣政府警察局移送暨臺灣南投地方法院檢察署檢察
    官主動簽分偵查起訴。
    理  由
一、按被告以外之人（包括證人、鑑定人、告訴人、被害人及共
    同被告等）於審判外之陳述，雖不符刑事訴訟法第159條之1
    至之4等之規定，而經當事人於審判程序同意作為證據，法
    院審酌該言詞陳述或書面陳述作成時之情況，認為適當者，
    亦得為證據；當事人、代理人或辯護人於法院調查證據時，
    知有刑事訴訟法第159條第1項不得為證據之情形，而未於言
    詞辯論終結前聲明異議者，視為有前項之同意，同法第159
    條之5定有明文。立法意旨在於傳聞證據未經當事人之反對
    詰問予以核實，原則上先予排除。惟若當事人已放棄反對詰
    問權，於審判程序中表明同意該等傳聞證據可作為證據；或
    於言詞辯論終結前未聲明異議，基於尊重當事人對傳聞證據
    之處分權，及證據資料愈豐富，愈有助於真實發見之理念，
    且強化言詞辯論主義，使訴訟程序得以順暢進行，上開傳聞
    證據亦均具有證據能力。本案證人己○○、顏宏和於警詢之
    陳述，證人全千秋、己○○、庚○○、林德欽等人於偵查中
    在檢察事務官前所為之陳述及以下所引各項書證，均屬傳聞
    證據，檢察官、被告及其辯護人均知上開證據資料為傳聞證
    據，本無證據能力。惟均未於本院言詞辯論終結前聲明異議
    ，自應視為同意上開各證據資料為本案之證據。本院審酌上
    開證據資料之作成，並無違法或不當之情形，以之做為本案
    之證據為適當，故應認有證據能力。
二、訊據被告甲○○固坦承上揭雇用不知情之司機挖取系爭土地
    上崩落之土石共計約四千四百立方公尺，並以每立方公尺48
    0元售予位於彰化縣溪洲鄉之「權峰砂石場」，共計得款約
    0000000元之事實，惟矢口否認有何使公務員登載不實犯行
    。被告丙○○亦否認有何幫助竊盜犯行，辯稱伊僅係單純將
    承租權轉讓予被告甲○○，並協助其與地主簽立土地租賃契
    約書，拿取10萬元承租權利轉讓金，以補伊先前承租上開土
    地所受之損失而已，其後伊並未再參與此事等語。經查：
  (一)系爭第15地號土地為原住民保留地，並為證人丁○○所有；
    另系爭第16地號、第17地號土地則均為行政院原住民族委員
    會管理之國有地，亦均為原住民保留地，而系爭第16地號土
    地原保留予案外人全重次使用，嗣則由其子即證人己○○使
    用；系爭第17地號土地原保留予案外人司俊光使用，嗣則由
    證人庚○○購得使用權而使用等節，有土地登記第二類謄本
    三份及南投縣信義鄉○○段原住民保留地使用清冊影本一紙
    在卷可憑（見警卷第41頁；他字卷第41頁至第43頁），並據
    證人己○○於警詢中、庚○○於偵查中分別證述明確（參見
    警卷第37頁、他字卷第107頁）。而系爭三筆土地另均經臺
    灣省政府依山坡地保育利用條例第3條規定劃定，由行政院
    於68年11月21日以臺六十八經字第一一七○一號函核定後，
    再經臺灣省政府於69年2月6日以六九府農山字第一二○一六
    六號公告為山坡地保育利用條例所稱之山坡地乙節，則有臺
    灣省政府公報69年春字第34期收錄之上揭前臺灣省政府公告
    影本一份附卷可查（見原審卷第162頁至第164頁）。
  (二)就系爭三筆土地上之土石並非被告甲○○自興業達公司系爭
    清淤工程土石標售輾轉購得而堆置該處，而係因歷年颱風造
    成上方山坡崩落之土石所累積，早於系爭清淤工程前即已存
    在乙節，除據證人丁○○、己○○與庚○○均於偵查中證述
    明確（參見他字卷第106頁、第108頁）外，並經證人即友立
    工程顧問有限公司（以下簡稱為友立公司）顧問林德欽於偵
    查中證稱略以：伊擔任系爭清淤工程之監工，因而對該工程
    施作很清楚。系爭清淤工程之承包商即興業達營造有限公司
    將系爭清淤工程清淤之土石係直接以砂石車載往他處，並未
    堆置在十八重溪旁等語。並於檢察事務官96年10月23日勘驗
    現場時，在十八重溪橋橋頭指稱略以：第六工區崩塌處於友
    立公司93年設計時即已存在等語綦詳（參見他卷第66頁、第
    109頁至第110頁），該事實確堪認定。按物之成分及其天然
    孳息，於分離後，除法律另有規定外，仍屬於其物之所有人
    ，為民法第766條所明定。系爭土地上之崩落土石，係由相
    鄰之國有原住民保留地崩落而來，而法律就此並無規定即屬
    於落地所有人所有，自仍應認該崩落土石仍屬原土地所有人
    即中華民國所有。
  (三)而被告甲○○於經由被告丙○○介紹，於96年年初某日某時
    許，在其位於南投縣集集鎮之貨櫃屋內，與證人丁○○之夫
    戊○○、證人己○○、證人庚○○之妻辛○○以欲無償協助
    其等清運堆落在系爭三筆土地上之崩落土石為名義，分別簽
    立「土地租賃契約書」各一份部分，除經證人戊○○、己○○、辛○○於原審審理中均證述明確（參見原審卷第113頁
    至第116頁、第118頁至第120頁、第126頁至第128頁）外，
    並經證人庚○○就關於系爭第17地號土地之相關事宜均委由
    其妻辛○○處理乙節於原審審理中證述綦詳（參見原審卷第
    123頁至第24頁）。
  (四)嗣被告甲○○於96年7月4日前不久向南投縣政府提出申請，
    稱其所購買系爭清淤工程標售之土石堆置於系爭三筆土地上
    ，因租約將屆，然地主均不願續租，請求縣政府協助等語，
    南投縣政府因而以96年7月4日府地用字第０９６０１２９４
    ８５０號函訂於96年7月9日實地複勘，嗣於當日複勘時，在
    信義鄉○○段15、16、17地號土地涉違規堆置砂石案會勘紀
    錄表上記載：一現場堆置砂石，面積約零點五公頃。並另依
    被告甲○○之陳述記載：二本案土石來源為本府十八重溪緊
    急清淤工程棄土，由興業達公司承包，再將其中部分土石轉
    售予振東開發工程有限公司，行為人甲○○等語。後南投縣
    政府即於96年8月2日以府地用字第０９６０１４９７５９０
    號違反區域計劃法案件處分書，對甲○○處以六萬元之罰鍰
    ，甲○○因而依此名義，向南投縣政府申請土石清運許可，
    南投縣政府乃於96年8月29日以府地用字第０９６０１５５
    ０２９０號函予以同意等節，除經證人即南投縣政府地用管
    理課長吳柏儒於本院到庭證述明確（見本院卷第56頁至第57
    頁）外，亦有上開申請書影本一紙（見警卷第48頁）、南投
    縣政府上揭96年7月4日函文、會勘紀錄表及裁處違反區域計
    畫法案件處分書均影本各一份在卷可考（見警卷第7頁至第7
    之1頁、第24頁、第50頁至第51頁、第58頁）。惟證人吳柏
    儒於本院證稱：「（如何認定砂石是被告甲○○堆置的？）
    他提出兩張發票，買受人是振東開發工程有限公司，以及「
    十八重溪緊急清淤工程」及土石標售契約書、土地租賃契約
    書參份文件，並以他的陳述認定。（根據他提出之資料以及
    陳述，你們是否還需要查證是否實在？）我們有詢問地主，
    他們說這些土地原種植葡萄等作物，就被告他所作陳述之內
    容及提出之發票、土石標售契約書等是否真實我們未作進一
    步之審查。（你們作業流程就這部分是否一向不做實質審查
    ？）違反區域計畫法部分並未要求我們就這方面作實質審查
    。（你根據他的陳述及提出之書面資料作形式審查後即可為
    處分？）是的」等語（見本院卷第57頁）。顯然證人吳柏儒
    僅依被告甲○○於勘查現場所陳及其提出之相關資料為形式
    上審查，而就事實是否真實，並不為實質審查。準此，足認
    被告甲○○係明知系爭土地上之土石非其向興業達公司所購
    買而堆置於現場，竟偽稱上情，使不知情之公務員吳柏儒誤
    認為真，並據以將該不實之事項登載於其製作掌管之公文書
    會勘紀錄表，自足以生損害於南投縣政府對於上開文書製作
    管理之正確性。被告甲○○否認有此犯行，無非卸責之詞，
    並不可採。
  (五)被告甲○○自同年8月31日起，僱請不知情之挖土機司機三
    人與砂石車司機四人陸續將系爭三筆土地上崩落之土石共計
    4400立方公尺售予位於彰化縣溪洲鄉之「權峰砂石場」部分
    ，除證人即「權峰砂石場」負責人顏宏和於警詢中證稱略以
    ：被告甲○○分別於96年8月31日、同年9月5日、6日共三日
    ，以每立方公尺480元之價格販賣砂石予伊，共計約4400立
    方公尺等語綦詳（參見警卷第68頁至第69頁）外，並有南投
    縣政府警察局刑事警察大隊蒐證現場相片共計20幀、集統入
    料明細表影本3紙附卷可稽（見警卷第70頁至第72頁、第77
    頁至第86頁），堪認被告甲○○竊取系爭土地上之國有崩落
    土石。而被告甲○○既事前向勘查現場之南投縣政府地用管
    理課長吳柏儒佯稱上開土石係伊所購而堆置於該處云云，參
    以被告甲○○於本院亦供稱伊請朋友去找被告丙○○之前，
    已看過現場，知道這地方有坍方土石等語（見本院卷第60頁
    ），顯然被告知悉該土石係國有土石，仍未經所有人許可而
    予竊取，自應認其有竊盜故意，且其竊取土石後，販售圖利
    ，則其有為自己不法所有之意圖，亦至明。
  (六)另證人丁○○於原審審理時證稱：被告丙○○有要為其清除
    系爭第十五地號土地上之坍方土石，為此伊與丙○○簽立原
    審卷第45頁所附之93年6月1日「土地租任賃同意書」等語（
    參見原審卷第108頁至第109頁）；證人己○○亦於原審審理
    中證稱：系爭第16地號土地原本即為伊所使用，證人戊○○
    （即丁○○之夫）帶同被告丙○○至伊住處，說要順便幫忙
    清理土石，伊說好，93年6月1日「土地租任賃同意書」係伊
    所簽名等語（參見原審卷第118頁至第119頁）；而證人庚○○則於原審審理中證稱：系爭第17地號土地係伊在使用，因
    伊身體有恙，頭腦不佳，關於該土地之事宜均係由伊太太辛○○與被告丙○○談，卷附「土地租任賃同意書」是伊太太
    簽的等語（參見本院卷第123頁至第125頁），核與證人辛○○於原審審理中所證述系爭第17地號土地是伊與其夫庚○○
    共同使用，因庚○○身體不方便，都是交由伊與被告丙○○
    接洽，卷附「土地租任賃同意書」是伊簽庚○○之名字，地
    址則是伊孫子寫的等語（原審卷第126頁至第127頁）相符，
    復有該三份土地租任賃同意書在卷可稽，堪認被告丙○○因
    要取得上開三筆土地上之崩落土石，而於93年6月間與土地
    所有權人或使用權訂立土地租賃契約。惟被告丙○○並未實
    際清運上開土石，嗣於95年間經朋友介紹認識被告甲○○後
    ，於96年初以10萬元之代價，將其租賃權轉讓予被告甲○○
    ，並帶同證人戊○○、己○○、辛○○與被告甲○○簽立土
    地租賃契約書等情，業據被告丙○○於偵訊及本院供述明確
    ，且經證人即共同被告甲○○於本院及證人戊○○、己○○
    、辛○○於原審分別證述明確。參以被告甲○○於原審證稱
    ：「（你為何會跟地主還有土地使用人簽約?）有聽丙○○
    提起，土地很久沒使用，我就想說是否能將上面的東西清掉
    ，請丙○○將權利讓給我。（後來你有無跟地主還有土地使
    用人簽約?）有。（當時簽約的時候丙○○是否在場?）是」
    等語（見原審卷第130頁、第132頁），嗣於本院又證稱：「
    （如何知道土地上面有土石，可以定土地租賃契約書？）有
    與朋友一起去看。（跟地主如何接觸？）是被告丙○○介紹
    的。（被告丙○○如何知道要介紹地主給你？）因為我們之
    前有去看，看完後請朋友去找被告丙○○，知道這地方有坍
    方土石，但不知租約情況，所以託朋友去找被告丙○○，請
    他幫我介紹聯絡地主訂定土地租賃契約書。（你跟地主接觸
    前，有無跟被告丙○○接觸過？）有。（你跟地主定租約時
    他有無在場？）有。（你跟地主談租約時被告丙○○有無在
    場？）有。（你跟地主談租約時被告丙○○有無在場？）我
    跟他說要使用這土地時，我認為土地使用權在被告丙○○身
    上。所以我只是跟地主補簽契約書」等語（見本院卷第60頁
    ），及證人己○○於原審證稱：「（你在96年10月17日的筆
    錄指出：今年年初，有一位集集人帶我跟庚○○的太太去集
    集一個加油站旁邊的修車廠的旁邊，說要拿土地上的土石。
    庚○○太太有無陪同你？）有」等語（見原審卷第120頁）
    。可知，被告丙○○既將其系爭土地之租賃權讓與被告甲○○，且其於被告甲○○與地主或使用人另簽立土地租賃契約
    書時在場，並知悉被告甲○○意欲盜取系爭土地上之國有土
    石。雖無證據可資證明被告丙○○嗣有參與盜取土石之行為
    ，惟上開三筆土地既經公告為山坡地，且其上之土石為國有
    之崩落土石，應為被告丙○○所明知。然被告丙○○竟仍將
    其租賃權轉讓與甲○○，並介紹地主或使用人與甲○○簽立
    土地租賃契約，以便利其盜取系爭土地上之崩落土石，顯然
    ，其對於被告甲○○之竊盜犯罪事前予以助力，是被告丙○○有幫助竊盜故意及犯行甚明。從而，被告否認犯行及其所
    辯，均係事後卸責之詞，自不可採。
  (七)綜上所述，本件事證明確，被告甲○○有上揭竊盜犯行及使
    公務員登載不實等犯行，被告丙○○有幫助違反山坡地保育
    條例犯行，均堪以認定。
三、按山坡地保育利用條例第9條第4款、第10條規定在公有或他
    人山坡地內，不得擅自從事採取土石。如有違反上開規定，
    處六月以上五年以下有期徒刑，得併科新台幣六十萬元以下
    罰金，固亦為同條例第34條第1項所明定。惟上開規定，固
    重在保護山坡地，防止濫墾、濫建，但亦含有竊佔或竊盜罪
    之本質，以未經土地所有權人同意，或對該山坡地無使用權
    源，竟擅自墾殖或開發經營或採取土石為要件。故如對該山
    坡地有使用權，或經土地所有權人或對該山坡地有占有使用
    權人之同意而開發經營或採取土石，即與該條項之構成要件
    有間（此有最高法院93年度台上字第2833號判決可參）。本
    案三筆土地固均經公告為山坡地保育利用條例所稱之山坡地
    ，惟被告甲○○於挖取上開土石前，即已自土地所有權人或
    使用權人取得系爭三筆土地之使用權，如前所述。則被告甲○○縱於該三筆土地上採取土石，亦無違反山坡地保育利用
    條例第10條規定，自難依同條例第34條第1項予以論罪處罰
    。是核被告甲○○所為，係犯刑法第214條之使公務員登載
    不實罪及第320條第1項之竊盜罪。被告丙○○所為，核係犯
    刑法第30條第1項前段、第320條第1項之幫助竊盜罪。被告
    丙○○僅係幫助犯，爰依刑法第30條第2項之規定，依正犯
    之刑減輕之。關於上揭竊取土石部分，公訴意旨認被告甲○○、丙○○均係犯山坡地保育利用條例第34條第1項之罪嫌
    ，容有誤會，惟因起訴之基本社會事實相同，爰依法變更起
    訴法條。公訴意旨亦認被告甲○○、丙○○係共同正犯，亦
    有誤會，附此敘明。被告甲○○利用不知情之挖土機司機與
    砂石車司機竊取國有土石，為間接正犯。又按數行為於同時
    同地或密切接近之時地實施，侵害同一之法益，各行為之獨
    立性極為薄弱，依一般社會健全觀念，在時間差距上，難以
    強行分開，在刑法評價上，以視為數個舉動之接續施行，合
    為包括之一行為予以評價，較為合理，應屬接續犯，而為包
    括之一罪（最高法院86年度臺上字第3295號判例意旨參照）
    。被告甲○○基於單一竊盜故意，自96年8月31日起至同年9
    月7日為警查獲止，雇請不知情之上開司機，先後多次竊取
    國有土石，其時間密切接近，且竊盜地點同一，侵害同一國
    家財產法益，依一般社會健全觀念，在時間差距上，難以強
    行分開，在刑法評價上，應以視為數個舉動之接續施行，合
    為包括之一行為予以評價，較為合理，應屬接續犯，而為包
    括之一罪。被告甲○○所犯上開二罪名，犯意各別，行為互
    殊，應併合處罰。被告丙○○前因竊取砂石案件，經臺灣南
    投地方法院判處徒刑6月確定，於民國95年1月11日以易科罰
    金執行完畢，此有臺灣高等法院被告前案紀錄表可按，其於
    有期徒刑執行完畢後五年內再故意犯有期徒刑以上之本件幫
    助竊盜罪，為累犯，應依法加重其刑。原審既認系爭土地上
    之土石為國有，惟未予詳查土地之所有人或使用權人就該國
    有土石並無處分權，而誤認被告甲○○既經所有人或使用權
    人同意使用系爭土地，即無所謂「竊取」可言。且依山坡地
    保育利用條例第43條第1項規定，對被告甲○○予以論罪。
    另認證人吳柏儒對於被告甲○○於勘查現場佯述情節有實質
    審查權，而遽認被告甲○○並無使公務員登載不實犯行，另
    就此部分諭知被告甲○○無罪判決，且未詳查被告丙○○轉
    讓租賃權，並介紹地主或使用權人與被告甲○○另行簽立土
    地租賃契約係幫助竊盜行為，而遽認無證據證明被告丙○○
    與被告甲○○共同犯罪，就此部分諭知被告丙○○無罪之判
    決，均有未洽。被告甲○○上訴，指陳原審判決判刑過重並
    否認部分犯行，雖無理由，惟檢察官上訴指摘原判決認被告
    甲○○採取土石非該當竊盜罪，且未論被告丙○○幫助犯為
    不當，為有理由，且原判決既有上述可議之處，自無以維持
    ，應由本院將原判決關於此部分撤銷改判。爰審酌被告甲○○無前科紀錄，有臺灣高等法院前案紀錄表可稽，然未獲取
    暴利，竟捏造事實，使公務員登載不實，且其竊得土石數量
    多達四千四百立方公尺，販售所得高達二百餘萬元，造成國
    家巨大損失，及其犯後坦承部分犯行，稍見悔悟；被告丙○○則前有竊取砂石前科，已如前述，此次又幫助竊盜砂石，
    惡性未改，惟其係予竊盜正犯事前幫助，非直接造成國家損
    害，情節較輕，及其事後否認罪行，不知悛悔等一切情狀，
    分別量處如主文所示之刑，並就被告甲○○部分定其應執行
    刑。又被告丙○○所犯幫助竊盜罪係在96年4月24日以前，
    其宣告刑未逾一年六月，並無中華民國九十六年罪犯減刑條
    例第3條第1項第15款規定不予減刑情形，核符同條例第2條
    第1項第3款規定，爰減其宣告刑二分之一，並諭知易科罰金
    之折算標準。
四、公訴意旨另以：被告甲○○與被告丙○○共同基於意圖為自
    己不法所有之犯意聯絡，由被告丙○○偽稱係系爭三筆土地
    之地主，於九十四年間向南投縣政府陳情，阻止系爭清淤工
    程將系爭三筆土地上堆積之土石外運，致使南投縣政府承辦
    之公務員黃銘巖將此不實之事項，登載於職務上所掌之九十
    四年五月五日「信義鄉十八重溪緊急清淤工程及土石標售」
    會勘紀錄表上，嗣並因而變更工程設計，將系爭三筆土地排
    除於清淤範圍，足以生損害於南投縣政府公共工程之進行。
    因認被告甲○○涉犯刑法第214條（起訴書誤載為刑法第214
    條第1項）之使公務員登載不實罪嫌云云。惟訊據被告甲○○否認有此部分犯行。而查，被告丙○○係於94年5月4日以
    自己名義向南投縣政府表示略以：本人向丁○○承租系爭第
    十五地號土地，卻被列為採石區並已遭挖取，經詢問地主並
    不知情，縣政府卻已發包，陳請釋疑等語，此有94年5月4日
    南投縣政府縣民時間民眾建議解決事項交辦單、南投縣政府
    94 年5月5日「信義鄉十八重溪緊急清淤工程及土石標售案
    —變更設計」會勘紀錄表均影本各一份（見他字卷第56頁至
    第62 頁），而被告甲○○係於95年間始經朋友介紹認識被
    告丙○○，並於96年初受讓被告丙○○就系爭土地之租賃權
    ，而與地主或使用人另簽土地租賃契約，已如前述，足認被
    告甲○○與上開陳情案毫無關涉，且無證據足以證明被告甲○○確有參與該陳情案，使公務員登載不實之犯行，自難令
    負刑法第214條使公務員登載不實罪責。惟公訴人認此部分
    與前述有罪部分係實質上一罪，故本院就此部分，無庸另為
    無罪之諭知。
五、公訴意旨另以：被告丙○○與被告甲○○（被告甲○○部分
    已論述同前）共同基於意圖為自己不法所有之犯意聯絡，先
    由被告丙○○偽稱係系爭三筆土地之地主，於94年間向南投
    縣政府陳情，阻止系爭清淤工程將系爭三筆土地上堆積之土
    石外運，致使南投縣政府承辦之公務員黃銘巖將此不實之事
    項，登載於職務上所掌之94年5月5日「信義鄉十八重溪緊急
    清淤工程及土石標售」會勘紀錄表上，嗣並因而變更工程設
    計，將系爭三筆土地排除於清淤範圍，足以生損害於南投縣
    政府公共工程之進行。嗣於被告甲○○取得上述三份「土地
    租賃契約書」後，又持向南投縣政府陳情，誆稱其所購買系
    爭清淤工程標售之土石堆置於上開土地，因租約將屆，地主
    不願續租等情，請求縣政府協助，使不明內情之南投縣政府
    地政局人員誤認系爭三筆土地上堆積之土石為被告甲○○合
    法購得，並將此不實事項登載於職務上所掌之96年7月9日「
    信義鄉○○段15、16、17地號土地涉違規堆置砂石案」會勘
    紀錄表上，因認被告丙○○另涉刑法第214條（起訴書誤載
    為214條第1項）之使公務員登載不實罪嫌云云。
六、按犯罪事實應依證據認定之，無證據不得認定犯罪事實；不
    能證明被告犯罪者，應諭知無罪之判決，刑事訴訟法第154
    條第2項第301條第1項前段分別定有明文。
七、訊據被告丙○○否認有何使公務員登載不實犯行。經查：
  (一)關於被訴於94年5月5日使公務員登載不實部分：被告丙○○
    因要取得上開三筆土地上之崩落土石，而於93年6月間與土
    地所有權人或使用權訂立土地租賃契約，已如前述。再觀諸
    卷附94年5月4日南投縣政府縣民時間民眾建議解決事項交辦
    單、南投縣政府94年5月5日「信義鄉十八重溪緊急清淤工程
    及土石標售案—變更設計」會勘紀錄表均影本各一份（見他
    字卷第56頁至第62頁），可發現被告丙○○係於94年5月4日
    以自己名義向南投縣政府表示略以：本人向丁○○承租系爭
    第十五地號土地，卻被列為採石區並已遭挖取，經詢問地主
    並不知情，縣政府卻已發包，陳請釋疑等語，並無冒用他人
    名義之情事。而嗣於南投縣政府流域管理局水土保持課公務
    員黃銘巖於94年5月5日至現場會勘，製作會勘紀錄時，被告
    丙○○亦係列名陳情人，並無假冒他人名義陳情之情事，至
    於該會勘紀錄表中「實地情形概述」欄內固記載「地主」，
    然自關係人欄位內並無「地主」此項，即可知該「地主」之
    記載實際意指可為地主表示意見者或得基於類似地主地位表
    示意見者，被告丙○○既確已於陳情前之93年6月間取得系
    爭三筆土地之使用權，除無冒用他人名義情事外，其於該次
    會勘中表示「本人不同意無償提供貴府施設疏濬及其他工程
    ，請求恢復原狀」等語，亦無使公務員登載不實可言，則公
    訴人認被告丙○○就此部分涉犯使公務員登載不實罪嫌，即
    有誤會。
  (二)關於被訴於96年7月9日使公務員登載不實部分，經查：被告
    甲○○取得系爭三筆土地之使用權，其於南投縣政府人員於
    96年7月9日會勘現場時，固確有向勘查現場之公務員佯稱系
    爭三筆土地上堆積之土石係伊自系爭清淤工程土石標售輾轉
    購得而堆置該處之不實事項，致使該不知情之公務員將該不
    實之事項登載於其製作掌管之會勘紀錄表，亦如前述。而證
    人戊○○、己○○與辛○○均已於原審審理時明確證稱略以
    ：於九十六年年初被告丙○○帶同被告甲○○與伊等簽立「
    土地租賃契約書」，要將土地「轉租」予被告甲○○等語（
    原審卷第114頁、第118頁至第119頁、第126頁至第128頁）
    。而被告甲○○就此於原審審理中亦轉為證人身分證述略以
    ：伊係於九十五年年中經由朋友介紹而認識被告丙○○，差
    不多那時知道丙○○有向人租地，聽其提起所租土地很久沒
    有使用，就想說能否將其上東西清掉，乃請丙○○將權利轉
    讓予伊，伊有拿十萬元給丙○○。後來伊即與土地地主及使
    用人簽約，卷附三份「土地租賃契約書」是伊與丁○○、己○○及庚○○在位於集集之貨櫃屋所簽訂，但契約日期九十
    三年並不正確，正確日期應為九十六年，伊向南投縣政府申
    請前二、三個月左右，契約日期寫九十三年是為了要配合其
    砂石買賣之發票日期。之後伊請人清運系爭三筆土地上之土
    石與丙○○並無關係，丙○○只是單純轉租系爭三筆土地予
    伊等語綦詳（原審卷第130頁至第132頁）。綜合上述證人之
    證詞，堪認被告丙○○於轉讓其租賃權後，即與被告甲○○
    毫無關涉，自不可能於上開勘查現場參與其事，復查無其他
    積極證據得資證明被告丙○○確與被告甲○○於96年7月9日
    共同使公務員登載不實之事實。綜上，被告公訴人認為被告
    丙○○另涉上揭使公務員登載不實犯賢行，俱屬不能證明，
    自應為無罪之諭知。原審就此部分，認無證據可證明被告丙○○有罪，而諭知被告丙○○無罪之判決，並無不合。檢察
    官就此部分之上訴，指摘原判決不當，為無理由，應予駁回
    。
據上論結，應依刑事訴訟法第368條、第369條第1項前段、第364
條、第299條第1項前段、第300條，刑法第320條第1項、第214條
、第30條第1項前段、第320條第1項、第30條第2項、第41條第1
項前段、第47條第1項、第51條第5款，刑法施行法第1條之1，中
華民國九十六年罪犯減刑條例第2條第1項第3款、第7條、第9條
，判決如主文。
本案經檢察官乙○○到庭執行職務。
中    華    民    國    98    年    7     月    7     日
            刑事第四庭    審判長法  官  洪  耀  宗
                                法  官  劉  登  俊
                                法  官  許  文  碩
以上正本證明與原本無異。
不得上訴。
                                書記官  郭  蕙  瑜
中    華    民    國    98    年    7     月    7     日
附錄本案論罪科刑法條全文：
中華民國刑法第320條（普通竊盜罪、竊佔罪）
意圖為自己或第三人不法之所有，而竊取他人之動產者，為竊盜
罪，處5年以下有期徒刑、拘役或5百元以下罰金。
中華民國刑法第214條（使公務員登載不實罪）
明知為不實之事項，而使公務員登載於職務上所掌之公文書，足
以生損害於公眾或他人者，處3年以下有期徒刑、拘役或5百元以
下罰金。
中華民國九十六年罪犯減刑條例第2條
犯罪在中華民國九十六年四月二十四日以前者，除本條例另有規
定外，依
下列規定減刑：
一、死刑減為無期徒刑。
二、無期徒刑減為有期徒刑二十年。
三、有期徒刑、拘役或罰金，減其刑期或金額二分之一。
中華民國九十六年罪犯減刑條例第7條
依本條例應減刑之罪，未經判決確定者，於裁判時，減其宣告刑
。
依前項規定裁判時，應於判決主文同時諭知其宣告刑及減得之刑
。
中華民國九十六年罪犯減刑條例第9條
犯最重本刑為 5 年以下有期徒刑以下之刑之罪，依本條例規定減
為六月以下有期徒刑、拘役者，應於為減刑裁判時，併諭知易科
罰金折算之標準。


司法院資訊處製作；財團法人民間司法改革基金會備份。
